【裁判字號】    89,上訴,3041
【裁判日期】    890713
【裁判案由】    妨害自由等
【裁判全文】
臺灣高等法院刑事判決                八十九年度上訴字第三０四一號
    上  訴  人  臺灣板橋地方法院檢察署檢察官
    被      告  甲○○
                丁○○
                乙○○
                戊○○
右上訴人因被告等妨害自由案件，不服臺灣板橋地方法院八十九年度訴字第一六一號
，中華民國八十九年七月十三日第一審判決（起訴案號：臺灣板橋地方法院檢察署八
十八年度偵字第二六九五０號），提起上訴，本院判決如左：
    主  文
上訴駁回。
    事  實
一、甲○○不滿友人丙○○積欠其新台幣（下同）二十七萬元之債務拒未償還，竟與
    丁○○、乙○○及戊○○共同基於犯意之聯絡，於民國（下同）八十八年十二月
    二十八日一時許，由丁○○（亦係丙○○之朋友）以電話聯絡丙○○佯稱在台北
    縣鶯歌鎮鶯歌火車站前見面，旋四人即由乙○○駕駛車號ＧＧ－１９６８號自小
    客車前往，丙○○人至後，甲○○等四人即欲強押丙○○進入車號ＧＧ－１９６
    ８號自小客車內，不意為丙○○所拒，甲○○乃撿拾路旁木棍欲毆打丙○○，其
    他人等並在一旁助勢，喝令丙○○進入該自小客車內，丙○○迫於無奈，乃坐於
    後排中座，乙○○及戊○○則分坐於其二側，甲○○坐在前排右座，並改由丁○○駕駛前開車輛在台北縣鶯歌鎮、三峽鎮、樹林市及桃園縣等地繞行，以非法方
    法剝奪丙○○之行動自由。繞行期間內，甲○○並多次以丙○○之000000
    0000號行動電話撥打丙○○母親林秀春之0000000000號行動電話
    ，要求林秀春償還二十七萬元，乙○○復出言恐嚇稱：「妳兒子在我手中，須於
    本日六時準備二十七萬元，約在桃園火車站交款贖人，若報警或見到其他人，就
    要讓丙○○死的很難看，不要錢了！」云云，以加害生命之事恐嚇林秀春，使林
    秀春心生畏懼，致生危害於安全，並即向警方報案，嗣林秀春經警授意，佯與甲○○等約在鶯歌火車站前交款。同日六時三十分許，甲○○、丁○○依約前往取
    款之際為埋伏之員警當場查獲。乙○○、戊○○見甲○○、丁○○取款多時未歸
    ，經命丙○○以電話聯絡林秀春後獲知事跡敗露，遂將丙○○釋回，丙○○始獲
    行動自由。嗣警方依丙○○陳述，循線於同日十二時許，在桃園縣桃園市○○路
    小巷內，尋獲甲○○等毆打丙○○所用之木棍乙支。
二、案經丙○○訴由台北縣警察局三峽分局報請臺灣板橋地方法院檢察署檢察官偵查
    起訴。
    理  由
一、訊據被告甲○○、丁○○、乙○○及戊○○固坦承於前開時地駕車載同丙○○在
    上址等地繞行等情不諱，惟均矢口否認有右揭犯行，被告甲○○辯稱：伊並未毆
    打或妨害丙○○之行動自由，係丙○○積欠伊二十七萬元，丙○○之母親叫伊去
    找丙○○，嗣丙○○同意還錢並自願上車閒逛云云。被告丁○○辯稱：伊與丙○○係朋友，不可能妨害丙○○之自由或施加恐嚇云云。被告乙○○辯稱：彼等係
    依丙○○之指示開車，並未妨害丙○○之行動自由云云。被告戊○○辯稱：伊只
    識得丁○○，不認識丙○○，並沒有理由或動機去妨害丙○○之自由或加以恐嚇
    云云。
二、惟查：右揭事實，業據告訴人丙○○、林秀春指訴綦詳，且告訴人丙○○與被告
    等為抗拒上車相互拉扯並起衝突，致告訴人身上受有多處腫脹瘀血，亦據告訴人
    丙○○提出傷單在卷為憑。即被告乙○○於警訊中亦自承：「與丙○○會面後，
    他說要到他家商討債務問題，他上車後我們就未依他的意思到他家商討，載著繞
    行桃園、三峽、鶯歌」等語（見八十八年偵字第二六九五０卷第十五頁反面）。
    再者，被告等亦供承雙方在鶯歌火車站等候，伊等一直叫丙○○上車，雙方曾起
    衝突，伊等與告訴人丙○○見面至上車之時間大約二十分鐘左右，前後並繞行樹
    林、三峽、桃園等地約二小時等語（見八十八年訴字第一六一號卷第四十八頁正
    面），且被告等於繞行期間，曾以告訴人丙○○之行動電話與告訴人林秀春通話
    近二十通，亦有中華電信桃園營運處查詢電話通話紀錄函復單在卷可證。衡情雙
    方既因告訴人丙○○上車之事生有衝突，且被告等又違背告訴人丙○○之意思開
車繞行二小時之久，並於短短二小時內以行動電話與告訴人之母親通話近二十通
    ，若謂告訴人丙○○同意還錢而自願上車，且未恐嚇告訴人林秀春還錢，被告等
    自可將車開往告訴人丙○○家中取款，乃竟在外繞行，並於取款之際遭告訴人林
    秀春報警查獲，豈非有悖常情。被告等所辯，無非砌詞巧飾，不足採信。本件事
    證明確，被告等犯行堪以認定。
三、核被告等所為，均係犯刑法第三百零二條第一項之妨害自由罪及同法第三百零五
    條之恐嚇罪。被告等就前開犯行，分有犯意之聯絡及行為之分擔，均為共同正犯
    。所犯前開二罪間，互有方法結果之牽連關係，為牽連犯，應依刑法第五十五條
    之規定從一重之妨害自由罪處斷。
四、原審基於前揭理由，因依刑法第二十八條、第三百零二條第一項、第三百零五條
    、第五十五條、第七十四條第一款，罰金罰鍰提高標準條例第一條前段，於審酌
    被告犯罪動機、手段、目的、所生危害、生活狀況、智識程度及犯罪後態度等一
    切情狀，量處有期徒刑三月。並以被告等前此均未曾受有期徒刑以上刑之宣告，
    有原審被告全國前案紀錄表在卷可稽，因告訴人丙○○欠債不還，一時失慮不周
    ，致罹刑典，情節非重，經此科刑教訓，日後當知警惕而無再犯之虞，因認前開
    所受刑之宣告以暫不執行為適當，併予宣告緩刑三年。另扣案之木棍非被告等所
    有，乃不另為沒收之諭知。核其認事用法，俱無違誤，量刑亦甚允洽。公訴人上
    訴意旨，指摘原判決量刑過輕，為無理由，應予駁回。
五、公訴意旨另以：被告甲○○、丁○○、乙○○及戊○○於前開時地，推由丁○○
    以電話聯丙○○在台北縣鶯歌鎮鶯歌火車站前見面時，被告甲○○即撿拾路旁木
    棍，與被告乙○○輪流持木棍毆打丙○○，被告戊○○亦徒手加入毆打，被告丁○○則在一旁助勢，致丙○○身體多處腫脹瘀血。因認被告等共犯刑法第二百七
    十七條第一項之傷害罪嫌云云。按犯罪事實應依證據認定之，無證據不得推定其
    犯罪事實。又不能證明被告犯罪者，應諭知無罪之判決，刑事訴訟法第一百五十
    四條、第三百零一條第一項前段分別定有明文。再按刑法第三百零二條第一項之
    妨害自由罪原以強暴、脅迫為構成要件，其因而致普通傷害，乃強暴、脅迫之當
    然結果，除另有傷害之故意外，仍只成立該條項之罪，無同法第二百七十七條第
    一項之適用（最高法院三十年上字第三七０一號判例事資參照）。經查：訊據被
    告等均否認有前開傷害犯行，且告訴人丙○○雖多次指述被告等人毆打伊，惟於
    原審審理時自承：伊自鶯歌火車站至上車這一段期間均在拉扯，後來甲○○撿拾
    一木棍，伊即被征服了等語（見八十八年訴字第一六一號卷第七十頁正面），是
    以告訴人丙○○雖受有上開傷害，惟既係被告等要求告訴人丙○○上車，丙○○
    抗拒之際，相互拉扯所造成，應認係實施強暴手段之當然結果，尚難認有傷害之
    故意甚明。揆諸前皆判例意旨，自不能證明被告等此部分犯罪，惟因公訴人指此
    與前開論罪科刑部分有方法結果之牽連關係，屬裁判上一罪，爰不另為無罪之諭
    知，附此敘明。
據上論斷，應依刑事訴訟法第三百六十八條，判決如主文。
本案經檢察官曾忠己到庭執行職務。
中    華    民    國    八十九    年       十       月      二十五      日
                          臺灣高等法院刑事第六庭
                              審判長法  官  陳  春  秋
                                    法  官  黃  賽  月
                                    法  官  高  明  哲
右正本證明與原本無異。
如不服本判決應於收受送達後十日內向本院提出上訴書狀，其未敘述上訴之理由者並
得於提起上訴後十日內向本院補提理由書（均須按他造當事人之人數附繕本）。
                                    書記官  李  垂  福
中    華    民    國    八十九    年       十       月      三十一      日
附錄：本案論罪科刑法條全文
刑法第三百零二條：
私行拘禁或以其他非法方法，剝奪人之行動自由者，處五年以下有期徒刑、拘役或三
百元以下罰金。
因而致人於死者，處無期徒刑或七年以上有期徒刑，致重傷者，處三年以上十年以下
有期徒刑。
第一項之未遂犯罰之。
刑法第三百零五條：
以加害生命、身體、自由、名譽、財產之事恐嚇他人，致生危害於安全者，處二年以
下有期徒刑、拘役或三百元以下罰金。


司法院資訊處製作；財團法人民間司法改革基金會備份。
